【裁判字號】    94,易,1600
【裁判日期】    950606
【裁判案由】    動產擔保交易法
【裁判全文】
臺灣板橋地方法院刑事判決              94年度易字第1600號
公  訴  人  臺灣板橋地方法院檢察署檢察官
被      告  乙○○
上列被告因違反動產擔保交易法案件，經檢察官提起公訴（94年
度偵字第17024 號），本院判決如下：
    主  文
乙○○動產擔保交易之債務人，意圖不法之利益，將標的物遷移
，致生損害於債權人，處拘役肆拾日，如易科罰金，以參佰元折
算壹日。
    事  實
一、乙○○於民國八十六年十二月二十日，以動產擔保交易附條
    件買賣之方式，向東元車業有限公司（以下簡稱東元公司）
    購買車牌號碼為ＡＬＪ－５９９號重型機車一輛，為動產擔
    保交易之債務人，雙方約定買賣之總價金為新臺幣（下同）
    六萬一千八百四十元，除購車時應給付之一萬元外，其餘五
    萬一千八百四十元自八十七年一月八日起，以每月為一期，
    共分十二期繳納，每期應給付四千三百二十元，並約定機車
    之停放處所為臺北縣新莊市○○路六七一巷二弄四號四樓附
    近，在買賣價金全數清償前，機車之所有權仍屬東元公司，
    乙○○僅得占有使用，未經東元公司之書面同意，不得擅自
    將機車遷移或為其他處分。詎乙○○僅繳納四期款項，自八
    十七年五月八日起即未再繳付分期價金，且意圖為自己不法
    之利益，將該機車遷移不知去向，致東元公司追索無著受有
    損害。
二、案經東元公司訴由臺灣板橋地方法院檢察署檢察官偵查起訴
    。
    理  由
一、訊據被告乙○○承認曾於前揭時間，以如前所述之動產擔保
    交易附條件買賣方式，向東元公司購買ＡＬＪ－５９９號重
    型機車一輛，其自八十七年十二月八日起即未依約繳款，且
    該機車已不知去向等情不諱，惟矢口否認有何違反動產擔保
    交易法之犯行，辯稱：該機車曾二度失竊，第一次失竊後，
    於八十七年五月十二日尋獲，惟隔日又再度遭竊，並非伊將
    該車遷移他處云云。經查：
  (一)被告於八十六年十二月二十日，以動產擔保交易附條件買賣
    之方式，向東元公司購買ＡＬＪ－５９９號重型機車一輛，
    為動產擔保交易之債務人，雙方約定買賣之總價金為六萬一
    千八百四十元，除購車時應給付之一萬元外，其餘五萬一千
    八百四十元自八十七年一月八日起，以每月為一期，共分十
    二期繳納，每期應給付四千三百二十元，並約定機車之停放
    處所為臺北縣新莊市○○路六七一巷二弄四號四樓附近，在
    買賣價金全數清償前，機車之所有權仍屬東元公司，被告僅
    得占有使用，未經東元公司之書面同意，不得擅自將機車遷
    移或為其他處分，惟被告僅繳納四期款項，自八十七年十二
    月八日起即未再繳付分期價金，且該車已不知去向之事實，
    業據被告於偵查及本院準備程序、審理時均自承不諱，核與
    告訴代理人李中璜、甲○○及黃啟倫於偵查中指述之情節相
    符，並有分期付款購買約定書影本、客戶資料表暨繳款紀錄
    影本、客戶訪查紀錄表各一件在卷可憑，堪予認定。
  (二)就本案機車已不知去向乙節，被告雖辯稱：該機車曾二度失
    竊，第一次失竊尋回後，隔日又再度遭竊，並非伊將機車遷
    移他處云云。然查：被告於檢察官第一次訊問時，僅稱：「
    （有無分期付款向告訴人買機車？）有，是用我名字買的，
    但機車買沒多久就丟了，而我爸有去報案，報案紀錄我回去
    找，沒有將車賣掉。」等情（見九十四年度他字第四一二四
    號偵查卷第九頁），並未陳稱該車有二度遭竊之情形；直到
    檢察官於九十四年九月十二日訊問中，向被告提示車輛失竊
    查詢結果時，被告始改稱：「我車有丟掉二次，第一次有找
    到，第二次沒找到，也有報案。我報案，警方有開單子給我
    」云云，其供述先後明顯不同，已難認被告上開辯詞為真實
    可採。再查，本案機車僅曾於八十七年四月七日失竊，嗣於
    同年五月十二日尋回，之後並無其他失竊報案紀錄之事實，
    有車輛竊盜資料個別查詢報表一份在卷可憑，被告迄又無法
    提出其所稱之第二次報案紀錄，益徵該車並無所謂第二次失
    竊之情事。故被告此部分所辯，洵屬卸責之詞，無足採信。
  (三)本案機車既由被告保管使用，且並無被告所稱之第二次失竊
    情事，惟該車竟已不知去向，被告又僅繳交四期分期價金，
    即未再依約繳款，可見本案雖因被告堅不吐實，無從知悉其
    遷移機車之確切日期，然該車確係遭被告遷移，意圖藉此牟
    取不法之利益無訛；東元公司之債權復因被告犯行而難以實
    現，受有損害，亦堪予認定。
  (四)從而本案事證明確，被告犯行堪予認定。
二、核被告所為，係犯動產擔保交易法第三十八條之動產擔保交
    易之債務人，意圖不法之利益，將標的物遷移，致生損害於
    債權人罪。本案機車之價金總額為六萬一千八百四十元，除
    購車時應給付之一萬元外，其餘五萬一千八百四十元自八十
    七年一月八日起，以每月為一期，共分十二期繳納等情，業
    據告訴代理人李中璜於偵查中陳稱明確（見九十四年度交查
    字第四０八號偵查卷第十五頁），起訴書犯罪事實欄誤載總
    價金為五萬一千八百四十元，容有未洽，應予更正。爰審酌
    被告虛詞掩飾犯行，犯後態度難認良好，惟其已與東元公司
    達成和解，此節業據告訴代理人王美舒於本院審理時陳稱明
    確，暨被告犯罪之動機、目的、手段、所生危害等一切情狀
    ，量處如主文所示之刑，並諭知易科罰金之折算標準。
據上論斷，應依刑事訴訟法第二百九十九條第一項前段，動產擔
保交易法第三十八條，刑法第十一條前段、第四十一條第一項前
段，罰金罰鍰提高標準條例第一條前段、第二條，判決如主文。
本案由檢察官丙○○提起公訴，經檢察官溫祖德到庭執行職務。
中    華    民    國    95    年    6     月    6     日
                  刑事第九庭    審判長法  官  連育群
                                      法  官  張筱琪
                                      法  官  劉元斐
上列正本證明與原本無異。
如不服本判決，應於判決送達後十日內向本院提出上訴狀 (應附
繕本) ，上訴於臺灣高等法院。
                                      書記官  郭玉芬
中    華    民    國    95    年    6     月    6     日
附錄本案論罪科刑法條全文：
動產擔保交易法第三十八條：
動產擔保交易之債務人，意圖不法之利益，將標的物遷移、出賣
、出質、移轉、抵押或為其他處分，致生損害於債權人者，處三
年以下有期徒刑、拘役或科或併科六千元以下之罰金。


司法院資訊處製作；財團法人民間司法改革基金會備份。
